臺灣彰化地方法院刑事判決
111年度訴字第267號
公  訴  人  臺灣彰化地方檢察署檢察官 
被      告  黃沛琪


                    （另案於法務部矯正署彰化監獄彰化分監執行中）
上列被告因加重詐欺等案件，經檢察官提起公訴（111年度偵字
第1789號），本院判決如下：
    主    文
黃沛琪犯如附表一所示之罪，各處如附表一主文欄所示之刑（含
主刑及沒收）。應執行有期徒刑壹年陸月。
    犯罪事實
一、黃沛琪（LINE暱稱「PEGGY」）與LINE暱稱「祝福」、「李
    旺」等不詳成年人士所屬詐欺集團，共同意圖為自己不法所
    有，為下列行為：
　㈠基於3人以上共同詐欺得利之犯意聯絡，其等成員分工，先推
    由「祝福」著手於民國110年12月至111年1月13日期間對羅
    楗程佯稱可透過轉介比特幣交易謀取利潤，即提供帳戶供他
    人匯入購買比特幣資金，於提領帳戶內所匯入款項後，再交
    予指定之收款者以賺取佣金之不實訊息，致羅楗程陷於錯誤
    ，而先提供羅楗程所申辦之中華郵政股份有限公司彰化中央
    路郵局（下稱彰化中央路郵局）帳號0000000-0000000號帳
    戶（下稱郵局帳戶）之帳號予「祝福」，供匯款之用，並待
    指示提款。
　㈡另基於3人以上共同詐欺取財及洗錢之犯意聯絡，其等分工推
    由「李旺」著手於110年12月3日起，以「假交友」之詐術向
    湯閎羽行騙，致湯閎羽陷於錯誤，依指示匯款多筆款項，其
    中於111年1月17日上午9時10分許，臨櫃匯款新臺幣（下同
    ）50萬元至上開郵局帳戶。黃沛琪則擔任車手，待依「祝福
    」指示聯繫羅楗程後，向羅楗程收款（然羅楗程尚未提領，
    詳後述）。其等擬以此方式將犯罪所得以匯入人頭帳戶，再
    提領現金上繳之型態轉移，藉此製造金流斷點，使檢警難以
    追查帳戶金流及贓款來源、去向。
　㈢黃沛琪承前㈠共同詐欺得利之接續犯意，並沿用該轉介比特幣
    交易之藉口，依「祝福」所提供之資料，以LINE聯繫羅楗程
    ，佯稱係比特幣賣家，擬向羅楗程收取「祝福」指示交付之
    款項云云，賡續傳達前述㈠之不實訊息，對羅楗程施以詐術
    ，並約定於彰化火車站附近收款。嗣因羅楗程發覺有異，而
    未繼續完成提領與交付款項之勞務，即報警處理，因而上開
    ㈡湯閎羽所匯入羅楗程郵局帳戶之50萬元亦尚未置於黃沛琪
    與「祝福」等詐欺成員管領支配之中，亦未發生金流斷點之
    結果。
二、羅楗程未依「祝福」指示提款，旋即至彰化縣警察局彰化分
    局莿桐派出所報案，經警會同提領上開㈡之50萬元款項，並
    於111年1月18日上午11時46分許，在彰化縣○○市○○路0段00
    號前，查獲赴約前來收款之黃沛琪，且查扣如附表二編號1
    至3所示物品。
三、案經彰化縣警察局彰化分局報告臺灣彰化地方檢察署檢察官
    偵查起訴。　　
    理    由
壹、證據能力
    以下引用之供述證據及非供述證據，檢察官及被告黃沛琪於
    本院審理中，均未爭執證據能力（參本院卷第38頁），且本
    院審酌各該證據均非屬違法取得之證據，復經本院於審判期
    日就該等證據進行調查、辯論（參本院卷第126-128頁），
    是以依法均得作為證據使用。
貳、犯罪事實之認定
一、被告對於經由「祝福」提供證人即被害人羅楗程之聯絡資料
    ，以LINE聯繫羅楗程，表示係比特幣賣家，與羅楗程約定地
    點收取「祝福」指示交付之款項，而其所收取之款項即為遭
    詐騙之被害人所匯入之款項，並於111年1月18日上午11時46
    分許，在彰化縣○○市○○路0段00號前，為警查獲之事實，並
    不爭執。惟辯稱對於羅楗程提供帳戶之過程及湯閎羽如何被
    騙過程均不知情，「祝福」並未告知係如何取得帳戶云云。
二、經查：
　㈠於110年12月至111年1月13日間，「祝福」對羅楗程佯稱可透
    過轉介比特幣交易謀取利潤，即提供帳戶供匯款，提領帳戶
    內所匯入款項後，再交予指定之收款者，可以此賺取佣金，
    羅楗程因而先提供所申辦之郵局帳戶之帳號予「祝福」；其
    後，被告依「祝福」所提供之羅楗程聯絡資料，以LINE聯繫
    羅楗程，自稱乃比特幣賣家，擬向羅楗程收取「祝福」指示
    交付之款項，並約定地點收取現款一情，業據羅楗程於警詢
    及本院審理中證述明確（參偵查卷第23-28頁、本院卷第117
    -125頁）。被告對於依「祝福」指示而聯絡羅楗程，向羅楗
    程表示係比特幣賣家，且約定取款一節，是認在卷（參偵查
    卷第15-22頁、第129-131頁、聲羈卷第33-37頁、本院卷第1
    9-23頁、第35-40頁、第129-130頁）；且有彰化縣警察局彰
    化分局搜索扣押筆錄、扣押物品目錄表、手機採證同意書、
    羅楗程與「祝福」通訊軟體LINE對話紀錄、被告與羅楗程通
    訊軟體LINE對話紀錄、羅楗程上開郵局存摺封面與內頁交易
    明細及附表所示扣案物品（與照片）可佐（參偵查卷第37-4
    1頁、第45-47頁、第49-53頁、第71-80之1頁、第87-95頁、
    第97-99頁、第169-171頁)，此部分事實首堪認定。
　㈡證人即被害人湯閎羽透過LINE通訊軟體認識自稱「李旺」之
    人，遭彼等以「假交友」之詐術，匯款多筆金額至指定帳戶
    ，其中於111年1月17日上午9時10分許，臨櫃匯款50萬元至
    上開郵局帳戶一情，亦據湯閎羽於警詢中證述綦詳（參偵查
    卷第29-31頁），且被告對於此種領取或收取不明款項應該
    就是詐騙集團的車手一節，亦不否認（參本院卷第131頁）
    ，並有彰化縣警察局彰化分局搜索扣押筆錄、扣押物品目錄
    表、手機採證同意書、贓物認領保管單、被告與「祝福」LI
    NE對話紀錄、湯閎羽與「李旺」、貨運公司(「UnitedCargo
    Express」)LINE對話紀錄、三義鄉農會匯款申請書手機畫面
    截圖、羅楗程上開郵局帳戶存摺封面與內頁交易明細、湯閎
    羽所有三義鄉農會存摺封面與內頁交易明細及如附表二所示
    扣案物可佐（參偵查卷第37-41頁、第45-47頁、第49-53頁
    、第57頁、第59-69頁、第81-86頁、第97-101頁）。此部分
    事實，亦堪認定。
　㈢被告對於主要之構成要件事實並未否認，然就參與分工細節
    部分辯稱不知「祝福」如何取得羅楗程帳戶及如何施詐術詐
    騙湯閎羽匯款云云。惟：
　⒈被告於警詢中供稱：去年犯案到現在，都是以這個模式在跟
    這些被害人聯繫並收取款項。..「祝福」可能先去詐騙羅楗
    程的帳戶，再指示被害人將詐騙款項匯進羅楗程帳戶內，讓
    羅楗程以為是要買比特幣的款項，讓他提領出來並交給我。
　　..「祝福」跟我說向羅楗程收取47萬5千元，其餘2萬5千元
    給羅楗程當佣金等語（參偵查卷第17-19頁）；於本院羈押
    訊問時稱：這次給的消息是收取47萬5千元，另外的2萬5千
    元是要給羅楗程。通常由羅楗程直接抽起來等語（參聲羈卷
    第35頁）；於本院準備程序中稱：羅楗程的帳戶部分，「祝
    福」沒有跟我說如何取得，我知道他的帳戶可能是詐騙來的
    等語（參本院卷第37頁）。另被告於偵查中稱：知道幫詐欺
    集團領錢等語（參偵查卷第130頁）；於審理中稱：知道這
    種領取或收取不明款項應該就是詐騙集團的車手..跟羅楗程
    聯絡時，提到比特幣挖礦、收款買幣等對話，我都知道不是
    事實等語（參本院卷第131頁）。
　⒉依被告與羅楗程的LINE對話觀之：
　　羅楗程：「..他說的好像是要我幫他找賣幣者！然後匯錢給
　　        我買再轉幣給他」、「他說你還是某個客戶要轉20
　　        萬給我請我找幣賣方買給他」..
　 「PEGGY」：「他匯錢給你我去收取」..
　　羅楗程：「..他是要我幫他拿他轉來的錢！現金向妳買幣」
　　        、「例如我拿他的錢向妳買幣」、「..他既然可以
　　        轉200給我！應該是也能直接的轉給你的！又何須
　　        我這個中間者代給錢？」、「..我的工作只是幫他
　　        把錢轉給你？」..「查一下有入帳..但是他不像
　　        上次無摺存入..而是透過人匯款」..「我也不可能
　　        貪不屬於我的錢」等語（參偵查卷第87-93頁）。
　⒊再稽之被告與「祝福」之LINE對話：
　　「祝福」：「..我看到我的朋友給了我一個帳戶..但我希望
　　          他開始在線購買比特幣..」、「只要告訴他你是
　　          賣家，當她收到任何付款時，你會來找他收取現
　　          金，他應該立即聯繫你」、「我還沒有給他寄錢
　　          」等語（參偵查卷第59頁、第61頁、第63頁，即
　　          照片編號1、3、5所示手機畫面）。
　⒋互參上情，被告上開供述與LINE對話內容互核相符，足認羅
    楗程、「祝福」均有告知被告，將有款項會匯入羅楗程所提
    供之帳戶內，由羅楗程提領款項交予被告，且被告同以轉介
    比特幣交易之藉口向羅楗程收款等事實。是以，被告知悉羅
    楗程係遭詐騙提供帳戶作為匯款之工具，且其向羅楗程收取
    之款項，係他人遭詐騙匯入羅楗程帳戶之款項，而非羅楗程
    本人之現款等情。
  ⒌又觀諸目前破獲之詐欺集團運作模式，先由集團成員本身或
    其他專門收集人頭帳戶組織，收集人頭金融機構帳戶，供整
    體詐騙犯罪組織對被害人施以詐術，再由負責詐騙之詐騙成
    員以虛偽情節詐騙其他被害人，於被害人因誤信受騙將款項
    匯入指定帳戶或交付後，再由外務車手集團成員以臨櫃提款
    、自動櫃員機領款或親自見面取款等方式取得詐得贓款。是
    以，收集取得人頭帳戶作為匯款工具之用及實際出面取款之
    工作，乃詐欺集團運作模式中不可或缺之角色。縱使詐欺集
    團內每個成員分工不同，未必就各階段之細節全數皆知，然
    就同一詐欺得利，或同一詐欺取財，均在該詐欺成員犯罪謀
    議內，被告雖分別僅就詐騙羅楗程提供帳戶、提領及交付款
    項等勞務之詐欺得利、詐騙湯閎羽匯款之詐欺取財部分（均
    未遂，詳後述），負責各該犯罪行為中一部分，惟被告各該
    部分，與其他成員間，顯係相互利用他人之行為，以分別達
    其詐欺得利、詐欺取財之犯罪目的，被告自應各就其參與詐
    欺得利、詐欺取財之犯行，共同負責。佐以，被告知悉以人
    頭帳戶詐騙款項而車手領款各節，涉及洗錢罪一情，為其是
    認明確（參本院卷第133頁）；況且，被告前已因提供不知
    情之友人帳戶供詐欺集團成員作為被害人匯款之工具，並依
    指示提領上繳款項而犯加重詐欺及一般洗錢罪等案件，經臺
    灣新北地方法院以110年度金訴字第709號判決判處罪刑，有
    上開判決可佐（參本院卷第103-111頁）。因此，上開案件
    查獲後，被告於湯閎羽遭詐騙匯款，並依「祝福」指示聯繫
    羅楗程，向羅楗程收款而擔任車手角色，其等顯係以此參與
    分工模式將贓款以匯入人頭帳戶、再提領現金層轉上繳轉移
    而製造金流斷點，以達洗錢犯罪之目的，是被告亦應就洗錢
    之犯行，共同負責。
三、綜上所述，本案事證明確，被告上開犯行已堪認定，均應予
    依法論科。　　
參、論罪科刑
一、按刑法第339條第1 、2 項分別規定詐欺取財罪及詐欺得利
    罪，前者之行為客體係指可具體指明之財物，後者則指前開
    財物以外之其他財產上之不法利益，無法以具體之物估量者
    而言（如取得債權、免除債務、延期履行債務或提供勞務等
    ）（最高法院108年度臺上字第4127號、86年度臺上字第353
    4號等判決意旨參照）。簡言之，詐欺取財罪與詐欺得利罪
    最大之區別，在於詐欺得利罪原則上不涉及「實體物之交付
    」。查就詐騙羅楗程部分，被告與「祝福」等人對羅楗程施
    以詐術，主觀上所計劃者，為羅楗程先提供郵局帳戶供「祝
    福」等人作為詐騙被害人匯款之工具，並於被害人匯款後，
    再將款項提領，且交予「祝福」指定之收款人，對羅楗程施
    詐術之目的不在於上開郵局帳戶本身，而係匯入該帳戶之款
    項，由羅楗程提領後，再交付被告（即「祝福」指示之收款
    者）之整體勞務，客觀上被告等人施用詐術結果所獲取者亦
    為羅楗程提供帳號、提款並交付現金等勞務之不法利益，故
    就此部分，被告與「祝福」等人並非詐取具體之財物。
二、再按過去實務認為，行為人對犯特定犯罪所得之財物或利益
    作直接使用或消費之處分行為，或僅將自己犯罪所得財物交
    予其他共同正犯，祇屬犯罪後處分贓物之行為，非本條例所
    規範之洗錢行為，惟依修正後洗錢防制法規定，倘行為人意
    圖掩飾或隱匿特定犯罪所得來源，而將特定犯罪所得直接消
    費處分，甚或交予其他共同正犯，而由共同正犯以虛假交易
    外觀掩飾不法金流移動，即難認單純犯罪後處分贓物之行為
    ，應仍構成洗錢防制法第2條第1或2款之洗錢行為（最高法
    院108年度臺上字第1744號、第2425號、第2500號判決意旨
    參照）。查就犯罪事實欄一㈡部分，被告與「祝福」等人共
    同詐騙湯閎羽，使湯閎羽將款項匯入其等所指定之帳戶，構
    成刑法第339條之4第1項第2款之加重詐欺取財罪（未遂，詳
    後述），該條項為法定刑1年以上7年以下有期徒刑之罪，核
    屬洗錢防制法第3條第1款所規定之特定犯罪，依前所述，湯
    閎羽受詐騙而陷於錯誤，依指示匯款至上開郵局帳戶後，被
    告依其行為分擔模式，聽從「祝福」指示向羅楗程收款再轉
    交上繳，以掩飾詐欺犯罪所得之本質及去向，揆諸上開規定
    ，被告此部分所為除該當刑法第339條之4第1項第2款之加重
    詐欺取財罪（未遂）外，另亦該當洗錢防制法第14條第1項
    之一般洗錢罪（未遂）。
三、按已著手於犯罪行為之實行而不遂者，為未遂犯，刑法第25
    條第1 項定有明文。又刑法上財產犯罪之既未遂，係以財產
    已否入行為人實力支配下區別，是以詐欺正犯著手於詐欺行
    為之實施而未遂其目的，為未遂犯。經查，被告與「祝福」
    等人已著手分別對羅楗程、湯閎羽施行詐術，湯閎羽雖遭詐
    騙匯款，然該款項仍匯存於羅楗程提供之郵局帳戶內，而羅
    楗程固遭詐騙提供郵局帳號，惟並未完成後續之提款並交付
    款項之勞務，因而湯閎羽所匯入之50萬元亦尚未置於被告與
    「祝福」等詐欺成員管領支配之中，又因款項尚未轉移，亦
    未發生金流斷點之結果，是以上開2部分均未發生得利、取
    得財物及洗錢之目的而未遂。
四、是核被告所為：⑴就詐騙羅楗程部分，係犯刑法第339條之4
    第2項、第1項第2款之3人以上共同詐欺得利未遂罪；⑵就詐
    騙湯閎羽部分，係犯刑法第339條之4第2項、第1項第2款之3
    人以上共同詐欺取財未遂罪、洗錢防制法第14條第2項、第1
    項之一般洗錢未遂罪。
五、另按法院審判之對象係檢察官起訴之公訴事實，至檢察官以
    何一罪名提起公訴，對法院而言均無拘束力。亦即法院在起
    訴犯罪事實同一性之範圍內，不受起訴法條之拘束，得自由
    認定事實，適用法律，以期訴訟經濟之要求，但為兼顧被告
    之防禦權，並符合不告不理之旨意，自須於公訴事實之同一
    性範圍內，始得為之。經查：
　㈠起訴書犯罪事實欄已詳載被告與「祝福」等人對羅楗程施以
    詐術，詐騙羅楗程提供上開郵局帳戶之帳號，並於湯閎羽遭
    詐騙將款項匯入該郵局帳戶內後，由被告聯繫羅楗程接收該
    筆贓款等事實，已足認被告涉犯3人以上共同詐欺得利部分
    ，業已提起公訴，且亦經檢察官於本院準備程序就此起訴範
    圍確認明確（參本院卷第36頁），起訴書所犯法條欄就被告
    本案起訴犯行，雖僅論犯刑法第339條之4第1項第2款之3人
    以上共同詐欺取財罪，漏列3人以上共同詐欺得利罪名，且
    未就詐騙羅楗程、湯閎羽部分說明應予分論併罰之旨，然上
    開2罪名均為同條項款，且罪質與構成要件均相同，僅係客
    體不同，本院已就被告上開被訴犯行，分別告知犯刑法第33
    9條第1項、第2項之罪而有加重條款之情形（參本院卷第36
    頁），並就該部分犯行之事實為實質之調查，被告就該項之
    事實，亦有所主張與辯解，於其被訴事實，得以充分防禦，
    尚無使被告無從行使防禦權之情形，本院自應予以審理，併
    依刑法第339條之4第2項、第1項第2款規定論處。
　㈡又公訴意旨關於湯閎羽遭詐騙部分，雖未記載被告與「祝福
    」等人共同基於洗錢之犯意聯絡，提領現金層轉上繳之型態
    ，製造金流斷點，使檢警難以追查帳戶金流及贓款來源、去
    向等情，惟此部分與已起訴且經本院認為有罪之刑法第339
    條之4第2項、第1項第2款之3人以上共同詐欺取財未遂罪部
    分，有想像競合犯之裁判上一罪關係（詳後述），為起訴效
    力所及，且本院並予被告辨明犯罪事實、涉犯法條及辯論之
    機會，基於審判不可分原則，自亦得併予審酌。
　㈢再以，檢察官雖認被告上述犯行已達既遂程度，然本院認為
    被告上開犯行應僅止於未遂，公訴意旨此部分應有誤會，而
    正犯與幫助犯、既遂犯與未遂犯，其基本犯罪事實並無不同
    ，僅犯罪之態樣或結果有所不同，尚不生變更起訴法條之問
    題（最高法院101年度臺上字第3805號、102年度臺上字第19
    98號判決意旨參照），此部分自毋庸變更起訴法條，附此敘
    明。
六、被告就詐騙羅楗程部分，其與「祝福」等人賡續以相同轉介
    比特幣交易賺取利潤之不實訊息，對羅楗程施以詐術，其等
    目的同為詐騙羅楗程提供帳戶作為被害人匯款工具，再由羅
    楗程提領後，交付被告之整體勞務，已如前述，是以被告與
    「祝福」等人之數行為，皆為達成同一詐欺得利目的之階段
    分工行為，應論以一3人以上共同詐欺得利未遂罪。另就詐
    騙湯閎羽部分，被告與「祝福」、「李旺」等人對湯閎羽施
    以詐術，致湯閎羽匯入人頭帳戶，並擬利用羅楗程遭騙提款
    後，交予被告，再由被告轉交而上繳其他成員，因而使個別
    被害財物發生掩飾、隱匿去向之結果。是被告就此部分所犯
    加重詐欺取財未遂罪、一般洗錢未遂罪間，有實行行為局部
    同一之情形，為想像競合犯，應依刑法第55條規定，從一重
    之加重詐欺取財未遂罪處斷。
七、又共同正犯，本係互相利用，以達共同目的，並非每一階段
    行為，各共同正犯均須參與。而共同實施犯罪行為，在合同
    意思範圍以內，相互利用他人之行為，以達其犯罪之目的，
    原不必每一階段行為均經參與，祇須分擔犯罪行為之一部，
    即應對於全部所發生之結果共同負責（最高法院72年度臺上
    字第1978號、第5739號判決意旨參照）；共同正犯之意思聯
    絡，原不以數人間直接發生者為限，即有間接之聯絡者，亦
    包括在內。如甲分別邀約乙、丙犯罪，雖乙、丙間彼此並無
    直接之聯絡，亦無礙於其為共同正犯之成立（最高法院77年
    度臺上字第2135號判決意旨參照）。經查，被告與其所屬其
    他詐欺集團各成員間雖未直接聯絡，亦未始終參與該詐欺集
    團各階段之詐欺得利、詐欺取財、洗錢犯行，惟其明知其係
    依詐欺集團上游成員指示而擔任車手收取贓款，並層轉上繳
    其他成員，顯已與其他詐欺集團成員間達成彼此分工之合意
    ，是被告就上開犯行，與「祝福」、「李旺」及其他詐欺集
    團成員間有犯意聯絡及行為分擔，均應論以共同正犯。
八、又被告所犯3人以上共同詐欺得利未遂部分、3人以上共同詐
    欺取財未遂部分，犯罪時間、行為方式、被害人及犯罪所得
    互有不同，客觀上可按其行為外觀，分別評價。是以被告所
    為上開2罪間，犯意各別，行為互殊，核無實質上一罪或裁
    判上一罪之關係，為實質上數罪關係，應予分論併罰。
九、另按被告構成累犯之事實及應加重其刑之事項，均應由檢察
    官主張並具體指出證明之方法後，經法院踐行調查、辯論程
    序，方得作為論以累犯及是否加重其刑之裁判基礎（最高法
    院110年度台上大字第5660號刑事裁定意旨參照）。查被告
    前因詐欺案件，經臺灣新北地方法院以110年度簡字第388號
    判決，判處有期徒刑4月確定，110年9月3日易科罰金執行完
    畢等情，業據檢察官於本院審理中指明在案，被告對此亦不
    爭執（參本院卷第134頁），並有臺灣高等法院被告前案紀
    錄表在卷可按，被告於上開有期徒刑執行完畢後，5年以內
    故意再犯本案有期徒刑以上之罪，符合刑法第47條第1項累
    犯規定；本院斟酌被告前已有同罪質之詐欺案件，經科刑執
    行之紀錄，並審酌本案犯罪情節，認本案不因累犯之加重致
    被告所受刑罰有超過其所應負擔罪責，及使其人身自由受過
    苛侵害之情形，適用累犯加重之規定，核無司法院大法官釋
    字第775號解釋意旨所稱不符合罪刑相當原則之情形，是依
    刑法第47條第1項之規定，均加重其刑。
十、被告所犯上開各罪，已著手於犯罪行為之實行而不遂，即未
    發生得利（整體勞務完成）、取得財物之結果而未遂，均應
    依刑法第25條第2項規定減輕其刑。又其刑有加重及減輕者
    ，並依刑法第71條第1項規定，均先加後減之。
十一、又想像競合犯之處斷刑，本質上係「刑之合併」，其所謂
      從一重處斷，乃將想像競合犯組成之評價上數罪，合併為
      科刑一罪，其所對應之刑罰，亦合併其評價上數罪之數法
      定刑，而為一個處斷刑。易言之，想像競合犯侵害數法益
      者皆成立犯罪，論罪時必須輕、重罪併舉論述，同時宣告
      所犯各罪名，包括各罪有無加重、減免其刑之情形，亦應
      說明論列，量刑時併衡酌輕罪部分量刑事由，評價始為充
      足，然後依刑法第55條規定「從一重處斷」，非謂對於其
      餘各罪可置而不論。因此，法院決定處斷刑時，雖以其中
      最重罪名之法定刑，做為裁量之準據，惟於裁量其輕重時
      ，仍應將輕罪合併評價在內（最高法院108年度臺上字第4
      405號、第4408號判決意旨參照）。而按洗錢防制法第16
      條第2項規定：犯前2條之罪，在偵查或審判中自白者，減
      輕其刑。查被告於本案審理時坦承本案洗錢犯行（參本院
      卷第37頁、第133頁），是就其所犯洗錢防制法部分，原
      應減輕其刑，然依照前揭罪數說明，被告就詐騙湯閎羽所
      示犯行，係從一重論處3人以上共同詐欺取財未遂罪，則
      就被告此部分想像競合輕罪得減刑部分，本院於依刑法第
      57條量刑時，併予審酌，附此敘明。
十二、爰審酌被告自陳：國中畢業之智識程度，入監執行前待業
      中，離婚，育有2名子女，均已成年，無其他扶養之人等
      家庭生活經濟狀況；其不思正途賺取所需，竟貪圖可輕鬆
      得手之不法利益，參與詐欺集團犯罪，擔任車手收取贓款
      ，並層轉上繳其他成員而分領報酬之工作，擬為詐欺集團
      製造金流斷點，而掩飾不法詐欺所得款項之去向，助長詐
      欺犯罪，嚴重損害金融秩序、社會成員間之互信基礎，與
      檢警追查不法犯罪之便利性，就整體詐欺犯罪之階層分工
      及參與程度而言，並非共犯結構之主導或核心地位，尚未
      完全發生犯罪結果，其犯後坦承犯行及在前案犯罪經查獲
      後，再有本案同類犯行等一切情狀，核情量處如主文所示
      之刑。並斟酌被告上開所犯各罪之刑期總和，其犯罪次數
      及各次犯行犯罪時間各節，定其應執行之刑。
肆、沒收
一、按犯洗錢防制法第14條之罪，其所移轉、變更、掩飾、隱匿
    、收受、取得、持有、使用之財物或財產上利益，沒收之，
    同法第18條第1項定有明文。查被告所犯一般洗錢未遂罪，
    因尚未發生移轉、掩飾贓款之結果，且湯閎羽所匯入之50萬
    元，已發還湯閎羽，有證物認領保管單在卷可查（偵卷第57
    頁），此部分爰不予宣告沒收。
二、次按共同犯罪行為人之組織分工及不法所得，未必相同，其
    所得之沒收，應就各人分得之數為之，亦即依各共犯實際犯
    罪利得分別宣告沒收。所謂各人「所分得」，係指各人「對
    犯罪所得有事實上之處分權限」，法院應視具體個案之實際
    情形而為認定；是倘若共同正犯各成員內部間，對於不法利
    得分配明確時，即應依各人實際分配所得沒收。查依卷內現
    存證據資料，尚無證據證明被告因本案獲有報酬，亦無證據
    證明扣案如附表二編號3所示現金與本案有何關聯，是依罪
    證有疑，利於被告原則，不予宣告沒收犯罪所得。
三、按供犯罪所用之物，屬於犯罪行為人者，得沒收之。刑法第
    38條第2項前段定有明文。查被告以其所有扣案如附表二編
    號1所示行動電話與羅楗程利用通訊軟體LINE聯絡，並依「
    祝福」指示領取湯閎羽被騙詐欺款項，業據被告供承在卷（
    本院卷第127頁），此部分為其所有供本案犯罪所用之物，
    應各依上開規定於各該項下宣告沒收。另扣案如附表二編號
    4所示之200元，雖為「祝福」對羅楗程施以詐術過程所使用
    ，惟業經「祝福」匯入羅楗程帳戶內，已非被告等人所有供
    本案犯罪所用之物；另扣案如附表二編號2所示行動電話，
    無證據證明與本案有何關聯，爰均不予宣告沒收。
據上論斷，應依刑事訴訟法第299條第1項前段、第300條，洗錢
防制法第14條第1項、第2項，刑法第11條前段、第28條、第339
條之4第1項第2款、第2項、第47條第1項、第55條、第25條第2項
、第51條第5款、第38條第2項前段，刑法施行法第1條之1第1項
，判決如主文。
本案經檢察官黃智炫提起公訴，檢察官陳靚蓉到庭執行職務。
中　　華　　民　　國　　111 　年　　5 　　月　　31　　日
              刑事第六庭  審判長法  官  吳永梁
                                法  官  范馨元
                                法  官  呂美玲
以上正本證明與原本無異。
如不服本判決應於收受判決後20日內向本院提出上訴書狀，並應
敘述具體理由。其未敘述上訴理由者，應於上訴期間屆滿後20日
內向本院補提理由書( 均須按他造當事人之人數附繕本) 「切勿
逕送上級法院」。
中　　華　　民　　國　　111 　年　　5 　　月　　31　　日
                                書記官  鍾宜津
論罪科刑附錄法條：
洗錢防制法第14條
有第二條各款所列洗錢行為者，處7年以下有期徒刑，併科新臺
幣5百萬元以下罰金。
前項之未遂犯罰之。
前二項情形，不得科以超過其特定犯罪所定最重本刑之刑。
中華民國刑法第339條
（普通詐欺罪）
意圖為自己或第三人不法之所有，以詐術使人將本人或第三人之
物交付者，處5年以下有期徒刑、拘役或科或併科50萬元以下罰
金。
以前項方法得財產上不法之利益或使第三人得之者，亦同。
前二項之未遂犯罰之。
中華民國刑法第339條之4
犯第339條詐欺罪而有下列情形之一者，處1年以上7年以下有期
徒刑，得併科1百萬元以下罰金：
一、冒用政府機關或公務員名義犯之。
二、三人以上共同犯之。
三、以廣播電視、電子通訊、網際網路或其他媒體等傳播工具，
    對公眾散布而犯之。
前項之未遂犯罰之。

　　　
附表一（主文）：
編號 犯罪事實 主文 １ 犯罪事實欄一㈠、㈢詐騙羅楗程部分 黃沛琪三人以上共同犯詐欺得利未遂罪，處有期徒刑拾月。 扣案如附表二編號１所示之物，沒收之。 ２ 犯罪事實欄一㈡詐騙湯閎羽部分 黃沛琪三人以上共同犯詐欺取財未遂罪，處有期徒刑壹年貳月。 扣案如附表二編號１所示之物，沒收之。 
　　　　　　　　　　　　　　　　　　　　　　　　　　　　　
附表（扣案物）：　　　　　　　　　　　　
編號 證物名稱及數量 備註 １ 手機1支（廠牌：Iphone  12，含門號0000-000000號SIM卡1枚）。  ⒈111年1月18日於彰化縣○○市○○路0段00號前查獲，被告所有（參偵查卷第41頁）。 ⒉供本案犯罪所用。 ２ 手機1支（廠牌：SAMSUNG Galaxy A30，含門號0000-000000號SIM卡1枚）。 ⒈同上⒈ ⒉無證據證明與本案有何關聯。 ３ 現金新臺幣22,000元。 同上 ４ 現金新臺幣200元（另外由羅楗程於111年1月18日會同警方提領之50萬元部分，業經湯閎羽領回〔參偵查卷第57頁〕）。 羅楗程提出（參偵查卷第53頁）。